臺灣高等法院臺南分院刑事判決
110年度上訴字第421號
上  訴  人  
即  被  告  林進成



指定辯護人  鄧羽秢律師
上列上訴人因違反槍砲彈藥刀械管制條例案件，不服臺灣雲林地
方法院109年度重訴字第9號中華民國110年1月29日第一審判決（
起訴案號：臺灣雲林地方檢察署109年度偵字第4234號、第3473
號、第3770號），提起上訴，本院判決如下：
    主  文
原判決關於林進成部分撤銷。
林進成未經許可，持有可發射子彈具有殺傷力之改造手槍，處有
期徒刑叁年陸月，併科罰金新臺幣陸萬元，罰金如易服勞役，以
新臺幣壹仟元折算壹日。扣案如附表編號1所示之物沒收之。 
    事  實
一、林進成明知可發射子彈具殺傷力之改造手槍及具殺傷力之子
    彈分屬槍砲彈藥刀械管制條例第4條第1項第1款、第2款所列
    管制之槍砲、彈藥，未經中央主管機關許可，不得無故持有
    ，竟基於持有可發射子彈具有殺傷力之改造手槍及子彈之犯
    意，於民國109年5月13日下午2時50分前某時起，在不詳地
    點，自真實姓名、年籍不詳之成年人處，取得如附表編號1
    所示可發射子彈具有殺傷力之改造手槍1枝，及如附表編號2
    所示具殺傷力之子彈11顆，未經許可而持有之。嗣林進成與
    陳允因故生有嫌隙，林進成遂於109年5月13日下午2時50分
    ，駕駛車牌號碼000-0000號自用小客車，攜帶上開附表編號
    1、2所示具殺傷力之改造手槍及子彈，至雲林縣○○鄉○○村○○
    路00號陳允住處外，拍打踢踹陳允住處鐵門，並亮出上開手
    槍（內含附表編號2所示之子彈），將上開手槍指向陳允住
    處內，隨後林進成未與陳允見面即於同日下午2時55分許離
    去（無證據證明陳允因而心生畏懼）。隨後林進成為免其持
    有上開槍彈之犯行為警查獲，遂於同日下午3時許，攜往雲
    林縣○○鄉○○村○○路00號張永安住處外，將附表編號1、2所示
    之手槍及子彈交予張永安(張永安寄藏槍彈犯行，經原審判
    決有期徒刑2年確定)，囑張永安代為保管，經張永安應允，
    並將如附表編號1、2所示手槍及子彈藏放在其上開住處附近
    之空地。嗣於109年5月24日下午3時55分，為警持臺灣雲林
    地方檢察署檢察官核發之拘票，對張永安執行拘提，張永安
    遂偕同員警取出其藏放在上址住處附近空地之附表編號1、2
    所示手槍及子彈，始循線查悉上情。
二、案經雲林縣警察局虎尾分局報告臺灣雲林地方檢察署檢察官
    偵查起訴。 
    理  由
一、證據能力：
　　按被告以外之人於審判外之陳述，雖不符刑事訴訟法第159
    條之1至第159條之4規定得為證據之情形，而經當事人於審
    判程序同意作為證據，法院審酌該言詞陳述或書面陳述作成
    時之情況，認為適當者，亦得為證據，刑事訴訟法第159條
    之5第1項定有明文。又刑事訴訟法第159條之5立法意旨，在
    於確認當事人對於傳聞證據有處分權，得放棄反對詰問權，
    同意或擬制同意傳聞證據可作為證據，屬於證據傳聞性之解
    除行為，如法院認為適當，不論該傳聞證據是否具備刑事訴
    訟法第159條之1至第159條之4所定情形，均容許作為證據，
    不以未具備刑事訴訟法第159條之1至第159條之4所定情形為
    前提。查本判決所引用之下列供述證據暨其他書證、物證，
    檢察官、被告林進成及其辯護人於本院準備程序、審理時，
    均同意作為本案證據（見本院卷第88至92頁、第173頁），
    且於本院逐一提示後，迄於言詞辯論終結前亦未聲明異議，
    本院審酌上開證據資料製作時之情況，尚無違法不當及證明
    力明顯過低之瑕疵，認以之作為證據應屬適當，而有證據能
    力。
二、認定犯罪事實所憑證據及理由：
㈠、上開被告於109年5月13日下午2時50分前，取得附表編號1、2
    所示具殺傷力之扣案槍彈而非法持有之，並因細故對陳允心
    生不滿，持扣案槍彈至陳允住處亮槍，以手槍指向陳允住處
    ，終因未遇陳允而倖然離開，隨後唯恐持有槍彈犯行為警發
    覺，遂將扣案槍彈交由友人張永安保管代藏，嗣於109年5月
    24日為警持檢察官核發拘票拘提張永安時，張永安始取出附
    表編號1、2所示槍彈交由承辦員警查扣等事實，迭據被告於
    警詢、偵訊、原審及本院審理時坦承不諱（見0000000000號
    警卷一－以下稱警卷一－第8至10頁；0000000000號警卷二－以
    下稱警卷二－第75頁；0000000000號警卷－－以下稱警卷三－第
    4至5頁、第8頁；3473號偵卷－以下稱偵卷一－第21至22頁；3
    770號偵卷－以下稱偵卷二－第19至22頁；4234號偵卷－以下稱
    偵卷三－第13至18頁；原審卷第180至181頁、第183至184頁
    、第293頁；本院卷第125頁），並據證人張永安於警詢、偵
    訊及原審審理時證述明確(見警卷三第49至51頁；偵卷二第8
    1至84頁；原審卷第124至125頁、第296至298頁)，另證人陳
    允於警詢、偵訊時，及證人張幸男、羅瑞玲、蘇讚鑫、莊登
    淵於警詢時亦就被告於109年5月13日下午2時50分起迄同日
    下午2時55分許，持槍至陳允住處，踹踢物品，取出手槍指
    向陳允住處內等情證述綦詳，並有渠等指認被告之指認犯罪
    嫌疑人紀錄表存卷可參（見警卷一第3至5頁、第7至11頁、
    第13至15頁、第17至19頁、第21至27頁、第29至第33頁、第
    35至36頁、第43至45頁；警卷二第59頁至第61頁、第67頁至
    第77頁；警卷三第3頁至第8頁、第33頁至第35頁、第37頁至
    第41頁；偵卷一第21頁至第23頁、第31頁至第37頁；偵卷二
    第19頁至第23頁、第61頁至第65頁、第81頁至第84頁；偵卷
    三第13頁至第19頁），復有臺灣雲林地方檢察署勘驗筆錄1
    份、陳允住處暨監視器錄影擷取照片12張、雲林縣警察局虎
    尾分局扣押筆錄、扣押物品目錄表、扣押物品收據、雲林縣
    警察局槍枝初步檢視報告表及照片6張、扣案手槍照片、被
    告所駕駛之車號000-0000號自用小客車車輛詳細資料報表1
    份、被告所駕駛之車號000-0000號自小客車照片及扣得之附
    表編號3所示塑膠手槍照片、被告撥打聯繫張幸男之電話通
    聯記錄、虎尾分局偵查隊職務報告、臺灣雲林地方檢察署10
    9年9月24日雲檢原宇109偵3473字第1099026008號函、雲林
    縣警察局虎尾分局109年10月1日雲警虎偵字第1090012949號
    函及所附員警職務報告、雲林縣警察局虎尾分局109年10月1
    日雲警虎偵字第1090012948號函及所附員警職務報告在卷可
    稽（見警卷一第3頁、第51頁至第57頁、第59頁至第69頁、
    第71頁至第73頁；警卷三第57頁至第63頁、第65頁至第71頁
    、第73頁至第75頁、第81頁；偵卷一第41頁至第42頁；偵卷
    二第9頁至第10頁；原審卷第101頁、第103至第105頁、第10
    7至第109頁），另有陳允住處監視器錄影光碟1片（警卷一
    證物袋）及扣案如附表編號1、2所示之手槍及子彈可資佐證
    。而扣案如附表編號1至2所示之槍彈經送請內政部警政署刑
    事警察局鑑驗結果認：「一、送鑑手槍1枝（槍枝管制編號0
    000000000）認係非制式手槍，由仿手槍外型製造之槍枝，
    組裝已貫通之金屬槍管而成，擊發功能正常，可供擊發適用
    子彈使用，認具殺傷力。二、送鑑子彈11顆，認均係非制式
    子彈，由口徑9mm制式空包彈組合直徑約8.9mm金屬彈頭而成
    ，採樣4顆試射，均可擊發，認具殺傷力」、「…二、送鑑子
    彈（含彈殼）11顆，其中未試射子彈7顆，均經試射，均可
    擊發，認具殺傷力。」等情，有內政部警政署刑事警察局10
    9年7月22日刑鑑字第1090066314號鑑定書1份（見偵卷二第1
    47至150頁）、內政部警政署刑事警察局109年12月16日刑鑑
    字第1098030381號函1紙（見原審卷第236頁）在卷可憑。被
    告持有之如附表編號1、2所示槍彈，確為可發射子彈具殺傷
    力之改造手槍及具殺傷力子彈之事實，事證明確，堪以認定
    。
㈡、被告雖辯稱如附表編號1、2所示之槍彈，係其受寄代藏云云
    。然被告就其係受何人所託而代為寄藏上開槍彈一節，先於
    109年5月23日第1次警詢筆錄時供稱：「（你犯案之槍枝廠
    牌、型式、顏色？制式或改造？犯案之槍枝來源為何？有無
    涉及其他刑案？）...該槍枝是我1名已故朋友綽號『黑點』之
    男子所寄放在我這裡的。」等語(見警卷二第60至61頁)；然
    於109年12月9日製作警詢筆錄時卻供稱：「（你今(9)日因
    何事至本分局製作筆錄？）因我要供出我之前恐嚇陳允一案
    之涉案槍枝及子彈之來源，所以前來製作筆錄。（警方所查
    扣你涉嫌恐嚇陳允一案之手槍1把、彈匣1個及子彈11顆來源
    為何？）警方所查扣之手槍1把、彈匣1個及子彈11顆是我朋
    友陳彥翔寄放在我這裡的。(警方現當場提示指認犯罪嫌疑
    人紀錄表供你觀閱，其中有男性嫌疑人相片共6名，你所指
    認之人不一定於表内，經你當場觀閱後表内何人係你所稱陳
    彥翔之男子？）照片編號1號就是我所稱陳彥翔之男子（經
    警方提示真實年籍為00年00月00日生、身分證號：Z0000000
    00）。」等語(見原審卷第261頁)；又於原審準備程序時供
    稱：「本案的槍枝、子彈在何時、何地、向何人取得？）10
    9年1月快過年前，在○○鄉○○村一個果園裡面，阿祥交給我保
    管。阿祥好像姓許，不知道本名，住○○村，該人目前已經入
    監服刑。」等語(見原審卷第182頁)，且於本院準備程序時
    復供稱:該槍枝是阿翔交給我的等語(見本院卷第87至88頁)
    ；但於本院審理時卻翻異前詞，供稱：本案扣案的槍枝是張
    永安拿給我的等語(見本院卷第124至125頁)。可見被告就槍
    枝係何人委託保管一情，有稱係綽號「黑點」委託寄藏，有
    謂是「許姓友人阿祥」或稱是「陳彥翔」，最後更反指扣案
    槍彈係原審認定其持槍彈至陳允住處後所委託寄藏之對象張
    永安交付，是其前後供稱委託寄藏之來源不一，倘被告確實
    係受託代為寄藏扣案槍彈，應不致對於委託者究為何人認知
    不清，而有供述反覆之情事。更何況其所指證之陳彥翔、張
    永安先後於原審及本院審理時到庭證述，一致否認曾委由被
    告代為寄藏扣案槍彈等語在卷(見原審卷第301至303頁；本
    院卷第175至178頁)，而其餘綽號「黑點」、「許姓友人阿
    祥」皆無法查證是否屬實，被告辯稱扣案槍彈係其受託代為
    寄藏云云，委無可採，扣案槍彈應係被告於不詳時間，自不
    詳之人處所取得而非法持有之，應堪認定。
㈢、綜上所述，本件事證明確，被告林進成之上開犯行均堪認定
     ，俱應依法論科。
三、論罪科刑之理由：
㈠、按「行為後法律有變更者，適用行為時之法律。但行為後之
    法律有利於行為人者，適用最有利於行為人之法律」，刑法
    第2條第1項定有明文。查被告行為後，槍砲彈藥刀械管制條
    例第4條、第7條、第8條業於109年6月10日修正公布，並自
    同月12日起生效施行，與本案有關之規定修正如下：
１、修正前槍砲彈藥刀械管制條例第4條第1項第1款規定：「本條
    例所稱槍砲、彈藥、刀械如下：一、槍砲：指火砲、肩射武
    器、機關槍、衝鋒槍、卡柄槍、自動步槍、普通步槍、馬槍
    、手槍、鋼筆槍、瓦斯槍、麻醉槍、獵槍、空氣槍、魚槍及
    其他可發射金屬或子彈具有殺傷力之各式槍砲」，修正後規
    定為：「本條例所稱槍砲、彈藥、刀械如下：一、槍砲：指
    制式或非制式之火砲、肩射武器、機關槍、衝鋒槍、卡柄槍
    、自動步槍、普通步槍、馬槍、手槍、鋼筆槍、瓦斯槍、麻
    醉槍、獵槍、空氣槍、魚槍及其他可發射金屬或子彈具有殺
    傷力之各式槍砲」。
２、修正前槍砲彈藥刀械管制條例第7條第1項、第4項分別規定：
    「未經許可，製造、販賣或運輸火砲、肩射武器、機關槍、
    衝鋒槍、卡柄槍、自動步槍、普通步槍、馬槍、手槍或各類
    砲彈、炸彈、爆裂物者，處無期徒刑或7年以上有期徒刑，
    併科新臺幣(下同)3千萬元以下罰金」、「未經許可，持有
    、寄藏或意圖販賣而陳列第1項所列槍砲、彈藥者，處5年以
    上有期徒刑，併科1千萬元以下罰金」，修正後槍砲彈藥刀
    械管制條例第7條第1項、第4項分別規定為：「未經許可，
    製造、販賣或運輸制式或非制式火砲、肩射武器、機關槍、
    衝鋒槍、卡柄槍、自動步槍、普通步槍、馬槍、手槍或各類
    砲彈、炸彈、爆裂物者，處無期徒刑或7年以上有期徒刑，
    併科3千萬元以下罰金」、「未經許可，持有、寄藏或意圖
    販賣而陳列第1項所列槍砲、彈藥者，處5年以上有期徒刑，
    併科1千萬元以下罰金」。
３、修正前槍砲彈藥刀械管制條例第8條第1項、第4項分別規定：
    「未經許可，製造、販賣或運輸鋼筆槍、瓦斯槍、麻醉槍、
    獵槍、空氣槍或第4條第1項第1款所定其他可發射金屬或子
    彈具有殺傷力之各式槍砲者，處無期徒刑或5年以上有期徒
    刑，併科1千萬元以下罰金」、「未經許可，持有、寄藏或
    意圖販賣而陳列第1項所列槍枝者，處3年以上10年以下有期
    徒刑，併科7百萬元以下罰金」，修正後槍砲彈藥刀械管制
    條例第8條第1項、第4項分別規定為：「未經許可，製造、
    販賣或運輸制式或非制式鋼筆槍、瓦斯槍、麻醉槍、獵槍、
    空氣槍或第4條第1項第1款所定其他可發射金屬或子彈具有
    殺傷力之各式槍砲者，處無期徒刑或5年以上有期徒刑，併
    科1千萬元以下罰金」、「未經許可，持有、寄藏或意圖販
    賣而陳列第1項所列槍砲者，處3年以上10年以下有期徒刑，
    併科7百萬元以下罰金」。
４、觀諸槍砲彈藥刀械管制條例第4條修正理由載稱：「一、第1
    項第1款修正如下：……㈣鑒於現行查獲具殺傷力之違法槍枝，
    多屬非制式槍枝，可遠距離致人死傷，且殺傷力不亞於制式
    槍枝，對人民生命、身體、自由及財產法益之危害，實與制
    式槍枝無異；另因非制式槍枝之取得成本遠低於購買制式槍
    枝，且製造技術門檻不高、網路取得改造資訊容易，導致非
    制式槍枝氾濫情形嚴重，若區分制式與否而分別適用第7條
    或第8條處罰，將使不法分子傾向使用非制式槍砲從事不法
    行為，以規避第7條較重之刑責，無異加深不法分子大量使
    用非制式槍砲之誘因，爰為有效遏止持非制式槍砲進行犯罪
    情形，非制式槍砲與制式槍砲罪責確有一致之必要。從而，
    為使違法槍砲之管制作為更臻嚴密，並遏阻非制式槍砲氾濫
    情形，以確保人民之生命、身體、自由及財產安全，爰修正
    第1項第1款之槍砲定義，使特定類型槍砲之管制範圍明確及
    於所有具殺傷力之制式及非制式槍砲，且有違法製造等行為
    ，不論標的為制式或非制式槍砲，皆應依特定類型管制槍砲
    之處罰規定進行追訴」等語，並為配合修正條文第4條第1項
    第1款修正槍砲定義，於第7條第1項、第8條第1項增列「制
    式或非制式」之文字，且為統一「槍砲」之用詞，爰於第8
    條第4項酌作文字修正。
５、準此，此次槍砲彈藥刀械管制條例修正後，該條例第4條、第
    7條、第8條均增加「制式或非制式」之構成要件，亦即不分
    制式或非制式，凡屬該條例第7條所列各類槍枝型式之槍枝
    ，有殺傷力者，概依該條例第7條規定處罰。是「未經許可
    持有可發射子彈具殺傷力之改造（非制式）手槍」犯行，經
    比較新舊法後，修正後應依槍砲彈藥刀械管制條例第7條第4
    項規定處罰，刑罰較修正前規定（即槍砲彈藥刀械管制條例
    第8條第4項）為重，修正後規定並未較有利於被告，依刑法
    第2條第1項前段規定，應適用被告行為時即修正前槍砲彈藥
    刀械管制條例第8條第4項規定論處。
㈡、核被告所為，係犯修正前槍砲彈藥刀械管制條例第8條第4項
    之非法持有可發射子彈具殺傷力槍枝罪、同條例第12條第4
    項之未經許可持有具殺傷力子彈罪。公訴意旨雖以被告基於
    製造可發射子彈具殺傷力之槍枝犯意，於109年5月13日前之
    不詳時間，在嘉義縣(起訴書誤載為「雲林縣」業經公訴檢
    察官當庭更正)○○鎮某處，以3萬元向真實姓名年籍不詳之人
    購得槍枝零件，嗣將槍枝零件組合成可發射子彈具有殺傷力
    之手槍1枝(含彈匣1個，槍枝管制編號0000000000號)，以此
    方式製造可發射子彈具有殺傷力之槍枝，因認被告此部分所
    為係涉犯修正前槍砲彈藥刀械管制條例第8條第1項之未經許
    可製造可發射子彈具殺傷力槍枝罪，惟依卷內事證難以認定
    被告有製造扣案手槍之犯行，詳如下述不另為無罪諭知部分
    ，此部分公訴意旨容有誤會，然公訴意旨就被告本件未經許
    可持有可發射子彈具有殺傷力槍枝罪犯行，已載明於起訴書
    犯罪事實欄內，且於所犯法條欄敘明被告未經許可持有可發
    射子彈具有殺傷力之槍枝行為為其未經許可製造可發射子彈
    具有殺傷力之槍枝行為所吸收，顯見被告所犯未經許可持有
    可發射子彈具殺傷力槍枝罪即屬已經檢察官起訴之犯罪事實
    及起訴法條，本院審理後亦認被告未經許可持有可發射子彈
    具有殺傷力之槍枝事實成立犯罪，而刑事訴訟法第300條所
    規定，法院諭知科刑之判決，得就起訴之犯罪事實，變更檢
    察官所引應適用之法條，係指起訴書所記載被告犯行之所犯
    法條與法院判決時所援引之科刑法條不同，而在基本事實同
    一性之範圍內，得變更起訴法條予以論罪科刑而言。倘法院
    所援引之科刑法條，業據起訴書予以記載，僅因法院所認被
    告被訴之部分行為，屬不能證明犯罪，而其他被訴之部分有
    罪，檢察官既認兩部分若成立犯罪，具有審判不可分之關係
    ，則該不能證明犯罪之部分，即應敘明不另為無罪諭知之旨
    ，自無起訴法條有誤而應予變更之問題(最高法院110年度台
    上字第137號判決要旨參照)，則本院所認定被告之犯罪事實
    及適用法條既皆在起訴範圍內，自無變更起訴法條問題，附
    此敘明。
㈢、又未經許可持有槍枝、子彈罪，其持有之繼續為行為之繼續
    ，至持有行為終了時，均論以一罪，不得割裂(最高法院99
    年度台上字第4123號判決意旨參照)，是被告自109年5月13
    日下午2時50分前某時許起，取得扣案如附表編號1、2所示
    手槍及子彈而持有之，迄109年5月24日下午3時55分許，受
    被告所託代為藏放之張永安帶同承辦員警取出扣案槍彈，而
    為警查獲止，非法持有上開具殺傷力手槍及子彈，均屬繼續
    犯，而僅各成立單純一罪。另非法持有槍砲彈藥刀械等違禁
    物，所侵害者為社會法益，如持有之客體種類相同（同為手
    槍，或同為子彈者），縱令持有之客體有數個（如數支手槍
    、數顆子彈），仍為單純一罪，不發生想像競合犯之問題（
    最高法院92年台上字第2121號、97年度台上字第231號判決
    意旨參照），是本件被告持有具殺傷力子彈11顆之行為，應
    成立一未經許可持有具殺傷力子彈罪。
㈣、被告同時持有上開具殺傷力改造手槍及子彈之行為，係以一
    行為同時觸犯前開未經許可持有具殺傷力槍枝及未經許可持
    有具殺傷力子彈2罪名，為想像競合犯，應從一重論以修正
    前槍砲彈藥刀械管制條例第8條第4項之未經許可持有具殺傷
    力槍枝罪處斷。　　
㈤、另刑法第59條之酌量減輕其刑，必於犯罪之情狀，在客觀上
    足以引起一般同情，認為即予宣告法定最低度刑期，猶嫌過
    重者，始有其適用，至於犯罪動機、情節輕微、素行端正、
    家計負擔、犯後態度等情狀，僅可為法定刑內科刑酌定之標
    準，不得據為酌量減輕之理由（最高法院101年度台上字第6
    79號判決要旨參照）。辯護人雖為被告辯護稱：被告寄藏本
    案槍彈，行為雖有不該，惟被告犯後始終坦承犯行，深具悔
    意，且被告之所以持扣案槍彈至陳允住處，乃是陳允於109
    年5月12日無故持刀砍被告，被告基於氣憤方於翌日持扣案
    槍彈到陳允住處理論，隨後被告未與陳允見面即離去，亦無
    其他犯罪行為，且被告寄藏槍彈時間不長，因涉犯本案而有
    焦慮症、憂鬱症就醫，被告犯罪情節相較於法定重刑，不免
    失之過苛，而有情輕法重之憾，客觀上足以引起一般同情而
    可憫恕，請求依刑法第59條規定酌減其刑云云。然查被告持
    有扣案可發射子彈具殺傷力之改造手槍1枝及子彈11顆，並
    無任何情非得已之理由而取得，其持有扣案槍彈對於社會治
    安本已潛藏高度危害，被告竟於持有扣案槍彈後，因細故對
    陳允心生不滿，即將之攜帶外出，至陳允住處叫囂、亮槍，
    幸陳允當時未外出與被告發生衝突而未釀成大禍，被告行為
    之危險程度甚高。辯護人雖主張被告攜帶扣案槍彈外出，係
    因陳允於前1日持刀砍殺被告，才引起被告氣憤帶槍彈外出
    欲找陳允理論，然揆諸被告警詢時供稱：「（你為何要帶塑
    膠製玩具手槍至現場恐嚇陳允？）因為當初（12日）下午6
    時許我在朋友住處打麻將時，陳允跑去找罵我，罵得很難聽
    ，並作勢要打我，經旁人勸阻後他才離去，我心裡越想越氣
    憤所以於隔日（13日）才會去陳允家找他理論...」等語(見
    警卷一第9頁)，參以陳允於警詢證稱:「(你與該男子有無仇
    恨或財務、感情糾紛？)無仇恨或財務、感情糾紛，但該男
    子(與)我於昨(12日)下午有發生一些不愉快小口角。」等語
    (見警卷一第14至15頁)，顯見被告與陳允僅有口角衝突，並
    無辯護人所稱案發前1日陳允持刀要砍殺被告之過節，卷內
    復無任何證據顯示辯護人所辯被告攜槍彈外出緣由屬實，難
    認被告係有任何情堪憫恕之原因而攜帶扣案槍彈外出。且被
    告並非自始對於其持有具殺傷力之扣案槍彈坦承犯行，為警
    查獲初始，辯稱持往陳允住處之手槍為附表編號3所示塑膠
    玩具槍，然因該塑膠玩具槍外型與附表編號1所示具殺傷力
    槍枝不同，且被告於陳允住處有拉滑套舉動，與該塑膠玩具
    手槍並無滑套等情不符，承辦員警持續追查，方查出附表編
    號1、2所示具殺傷力之槍彈，有109年5月23日員警職務報告
    、雲林縣警察局虎尾分局109年10月1日雲警虎偵字第109001
    2949號函及所附員警職務報告附卷可佐(見偵卷二第9至10頁
    ；原審卷第103至105頁)，甚者被告於警詢、偵查、審判中
    為求脫罪或輕判，辯稱攜至陳允住處僅是附表編號3所示塑
    膠玩具手槍，或對於取得扣案槍彈之來源多所辯解，並於原
    審及本院審理時一再要求傳喚其所宣稱交付其槍彈之人。再
    由被告離開陳允住處後，為免犯行為警查獲，隨即將附表編
    號1、2所示槍彈持往張永安住處，囑其代為寄藏保管，俱見
    被告對於其行為毫無反省悛悔之意，並無辯護人所稱始終坦
    承犯行，深具悔意之情事，衡之本案被告犯行於客觀上並未
    有存在何特殊原因與環境，而得認具情堪憫恕之情事，難認
    有何情輕法重之狀況。從而，辯護人主張被告之犯罪情狀應
    適用刑法第59條規定減輕其刑，誠難憑採。
㈥、被告及其辯護人雖於原審審理時主張其槍彈之來源為陳彥翔
    ，請求依槍砲彈藥刀械管制條例第18條第4項減輕其刑云云
    。惟按槍砲彈藥刀械管制條例第18條第4項前段規定「犯本
    條例之罪，於偵查或審判中自白，並供述全部槍砲、彈藥、
    刀械之來源及去向，因而查獲或因而防止重大危害治安事件
    之發生者，減輕或免除其刑。」揆諸本條項之構成要件，係
    因犯槍砲彈藥刀械管制條例罪之自白，進而查獲該槍砲、彈
    藥、刀械之來源供給者及所持有之槍砲、彈藥、刀械去向，
    或因而防止該重大危害治安事件之發生時，能及早破獲相關
    之犯罪者，並免該槍、彈及刀械續遭持有者利用來犯罪，以
    圖防範未然，而以減輕或免除其刑之優惠，鼓勵自新。故如
    犯本條例之罪後，雖於偵查或審判中自白，但未因而查獲該
    槍砲、彈藥刀械之來源，自與本規定應予減輕或免除其刑之
    要件不合。本件被告於原審審理時所指之槍彈來源即證人陳
    彥翔到庭具結證述：我沒有寄放本案槍彈在林進成這邊，這
    槍也不是我的，我也沒有賣、出租或出借槍枝給林進成，我
    也沒有去過什麼果園，扣案的銀色手槍跟我都無關等語（見
    原審卷第302至303頁）。嗣於本院審理時改稱其槍彈來源為
    張永安，經本院傳喚張永安到庭結證略稱：槍彈是被告寄藏
    的，被告把槍彈寄藏在我這裡時有跟我說這是槍彈等語可稽
    (見本院卷第175至176頁)。參以雲林縣警察局虎尾分局亦未
    函覆有查獲被告林進成槍彈來源為陳彥翔之情事，有雲林縣
    警察局虎尾分局109年12月28日雲警虎偵字第1090016717A號
    函（見原審卷第258頁）存卷可查，顯然無因被告林進成之
    供述，而查獲或因而防止重大危害治安事件發生之情事可言
    ，自不合於槍砲彈藥刀械管制條例第18條第4項前段之規定
    ，附此敘明。
四、不另為無罪之諭知：
㈠、公訴意旨另以被告基於製造可發射子彈具殺傷力之槍枝犯意
    ，於109年5月13日前之不詳時間，在嘉義縣(起訴書誤載為
    雲林縣業經公訴檢察官當庭更正)○○鎮某處，以3萬元向真實
    姓名年籍不詳之人購得槍枝零件，嗣將槍枝零件組合成可發
    射子彈具有殺傷力之手槍1枝(含彈匣1個，槍枝管制編號000
    0000000號)，以此方式製造可發射子彈具有殺傷力槍枝，因
    認被告另涉犯修正前槍砲彈藥刀械管制條例第8條第1項之製
    造具殺傷力之改造手槍罪嫌。
㈡、公訴意旨認被告另有製造扣案手槍之犯行，無非係以被告於1
    09年6月12日警詢時供述略謂：該槍枝是我多年前於網路向
    網友所購買，當初是以3萬元向網友購買，約在嘉義縣○○鎮○
    道0號交流道下交付給我，我買來該槍之時，槍枝零件是分
    散的，是我上網學習摸索，後來才把該購買槍枝組合成現在
    樣式等語(見0000000000號警卷－以下稱警卷三－第5頁、第8
    頁)；復於同日偵訊時自白略以：這槍枝及子彈是我的，我1
    、2年前在網路上買得，對方說有道具槍可以組合成手槍，
    我就買來自己再組合，槍枝及子彈都是跟同1個人買得，我
    跟對方是在○○交流道交易的，我以約3萬元購買槍枝零件及
    子彈，對方是交槍枝零件及子彈給我，槍枝零件我自己回去
    上網查資料再組合成這把銀色槍枝等語(見4234號偵卷－以下
    稱偵卷三－第13至14頁、第16頁)，資為主要論據。被告固然
    曾為上開製造扣案槍枝之自白，然卷內並無被告與出售槍枝
    零件供被告組合為扣案手槍之人間，聯繫買賣槍枝零件之對
    話紀錄，或有被告與該出售者之交易監視錄影畫面，抑或被
    告上網查找製造槍枝相關資料，且無製造槍枝工具扣案，是
    被告上開自白，並無證據足以佐證屬實。而扣案改造手槍，
    僅足以證明被告持有之犯行，尚難因之推斷扣案手槍係經他
    人製造完成或經由被告組合後方成為查扣時之情狀。更何況
    被告於原審及本院審理時已翻異前詞，否認有製造槍枝犯行
    ，雖被告於原審或本院審理時辯稱只是受寄代藏並不可信，
    惟仍不足以率爾遽認扣案槍枝為被告所製造甚明。從而，依
    卷內事證，尚難認定被告有本件公訴意旨所指製造扣案槍枝
    之犯行，本應就此部分為無罪之諭知，然因公訴人認被告此
    部分犯行，與上開有罪之持有具殺傷力改造手槍部分之犯行
    ，有高度、低度行為之吸收關係，為單純一罪關係，爰不另
    為無罪之諭知。
五、撤銷改判之理由：
㈠、原審審理後，認被告係受寄代藏扣案槍彈，事證明確，因予
    論罪科刑，固非無見。然⑴依卷證資料所示，尚無法建立起
    被告有代他人保管藏放扣案如附表編號1、2所示槍彈之事實
    ，應認被告係單純為自己占有管領之意思，自109年5月13日
    下午2時50分前某時起迄109年5月24日下午3時55許持有如附
    表編號1、2所示具殺傷力之槍、彈，已如前述。原判決認被
    告係受綽號「阿翔」之託代為保管而寄藏該槍、彈，誠乏事
    證佐憑，尚有未合。⑵被告被訴非法製造可發射子彈具有殺
    傷力之槍枝罪嫌部分，犯罪尚屬不能證明，而刑事訴訟法第
    300條所稱變更法條，係指法院在事實同一之範圍內，不變
    更起訴之犯罪事實，即在不擴張及減縮原訴之原則下，始得
    自由認定事實，變更檢察官所引應適用之法條而言，業如前
    述，本件檢察官以被告違反修正前槍砲彈藥刀械管制條例第
    8條第1項未經許可製造可發射子彈具有殺傷力槍枝罪起訴，
    起訴書並載明「被告未經許可持有可發射子彈具有殺傷力之
    槍枝行為，為其未經許可製造可發射子彈具有殺傷力之槍枝
    行為所吸收。」顯然檢察官就被告涉犯之製造與持有槍枝罪
    ，犯罪事實與起訴法條皆已載明，僅因二者具有高、低度之
    吸收犯關係，屬實質上一罪，而逕論製造槍枝罪。則原審審
    理結果，若認被告被訴之製造槍枝部分不能成立犯罪，而僅
    論以寄藏槍枝犯行，則其就檢察官起訴之犯罪事實，自屬有
    所減縮，並非就相同之事實裁判僅認應適用不同之法條，是
    原判決就該不成立犯罪之製造槍枝部分，自應為「不另為無
    罪判決之諭知」，乃其竟僅於理由欄內敘明被告此部分被訴
    犯行難以證明，但非法製造槍枝與非法寄藏槍枝之基本社會
    事實同一，而變更起訴法條，論處被告未經許可寄藏可發射
    子彈具有殺傷力槍枝罪，依上說明，原判決自有違誤。被告
    以其受寄代藏槍彈時間不長，無其他犯罪行為，原判決量刑
    過重為由，指摘原判決不當，雖無理由，然原判決既有上開
    可議之處，自應由本院將原判決撤銷改判以期適法。
㈡、本院審酌被告前有肅清煙毒條例之前科，有臺灣高等法院被
    告前案紀錄表在卷可參，素行非佳，又具殺傷力之槍枝、子
    彈，對於社會治安造成相當程度之危害，故為法律所禁絕持
    有，被告明知不得持有具殺傷力之槍彈，仍漠視法律而持有
    扣案具殺傷力之槍彈，足見被告品行不端，且其所持有具殺
    傷力手槍雖僅1枝，然持有具殺傷力之子彈則多達11顆，並
    因與陳允間發生口角衝突，率爾持扣案槍彈致陳允住處示威
    、亮槍，所為對於社會秩序造成之潛在威脅甚高，實值非議
    ，經承辦員警不斷追查，才於張永安處查獲扣案槍彈，被告
    雖坦認持有槍、彈之行為，然對於槍彈來源供述反覆，甚至
    推稱僅係受託寄藏，顯見被告對其犯行並未深切反省悔悟，
    犯後態度難謂十分良好，惟被告雖曾將扣案槍彈攜帶外出使
    用，然其行為尚未造成實害，犯罪所生危害非鉅，為高中肄
    業，智識程度不高，未婚，亦無子女，自己獨居，目前失業
    ，亦無收入及其他一切情狀，量處有期徒刑3年6月，併科罰
    金6萬元，及諭知罰金易服勞役之折算標準。
㈢、扣案如附表編號1所示具有殺傷力之改造手槍1枝，為違禁物
    ，應依刑法第38條第1項規定宣告沒收。至於附表編號2所示
    之子彈，均經試射完畢，子彈經擊發後已不具有子彈之完整
    結構，且已失去效能，不具殺傷力；附表編號3所示塑膠玩
    具槍則非違禁物，且與本案被告犯行無關，爰均不予宣告沒
    收。
六、依刑事訴訟法第369條第1項前段、第364條、第299條第1項
    前段論斷，修正前槍砲彈藥刀械管制條例第8條第4項，槍砲
    彈藥刀械管制條例第12條第4項，刑法第11條前段、第2條第
    1項前段、第55條、第42條第3項、第38條第1項，判決如主
    文。
本案經檢察官蕭仕庸提起公訴，檢察官趙中岳到庭執行職務。
中　　華　　民　　國　　110 　年　　8 　　月　　31　　日
                  刑事第六庭    審判長法　官  張瑛宗
                                      法　官  林逸梅
                                      法　官  李秋瑩
以上正本證明與原本無異。
如不服本判決應於收受送達後20日內向本院提出上訴書狀，其未
敘述上訴理由者，並得於提起上訴後20日內向本院補提理由書（
均須按他造當事人之人數附繕本）「切勿逕送上級法院」。
　　　　　　　　　　　　　　　　　　　書記官  劉紀君
中　　華　　民　　國　　110 　年　　8 　　月　　31　　日
附錄本案論罪科刑法條全文
修正前槍砲彈藥刀械管制條例第8條
未經許可，製造、販賣或運輸鋼筆槍、瓦斯槍、麻醉槍、獵槍、
空氣槍或第4條第1項第1款所定其他可發射金屬或子彈具有殺傷
力之各式槍砲者，處無期徒刑或5年以上有期徒刑，併科新臺幣1
千萬元以下罰金。
未經許可，轉讓、出租或出借前項所列槍枝者，處5年以上有期
徒刑，併科新臺幣1千萬元以下罰金。
意圖供自己或他人犯罪之用，而犯前2項之罪者，處無期徒刑或7
年以上有期徒刑，併科新臺幣1千萬元以下罰金。
未經許可，持有、寄藏或意圖販賣而陳列第1項所列槍枝者，處3
年以上10年以下有期徒刑，併科新臺幣7百萬元以下罰金。第1項
至第3項之未遂犯罰之。
犯第1項、第2項或第4項有關空氣槍之罪，其情節輕微者，得減
輕其刑。
槍砲彈藥刀械管制條例第12條
未經許可，製造、販賣或運輸子彈者，處1年以上7年以下有期徒
刑，併科新臺幣500萬元以下罰金。
未經許可，轉讓、出租或出借子彈者，處6月以上5年以下有期徒
刑，併科新臺幣300萬元以下罰金。
意圖供自己或他人犯罪之用，而犯前二項之罪者，處3年以上10
年以下有期徒刑，併科新臺幣700萬元以下罰金。
未經許可，持有、寄藏或意圖販賣而陳列子彈者，處5年以下有
期徒刑，併科新臺幣300萬元以下罰金。
第1項至第3項之未遂犯罰之。 　　　      

附表（扣案物品一覽表）：
編號 名稱 數量 子彈鑑定採樣試射數量 應沒收之數量     備註  １ 由仿手槍外型組裝已貫通之金屬槍管製造之非制式改造手槍（含彈匣1 個，槍枝管制編號：0000000000號） 1 枝 X 1枝 ※鑑定結果：擊發功能正常，可供擊發適用子彈使用，認具殺傷力。  ２ 由口徑9.0mm 制式空包彈組合直徑約8.9 mm金屬彈頭而成之非制式子彈 11 顆 4 顆 0 ※鑑定結果：採樣4 顆試射，均可擊發，認具殺傷力。    7 顆 0 ※鑑定結果：其中未經試射子彈7 顆，均經試射，均可擊發，認具殺傷力。  ３ 塑膠玩具槍 1 枝 X 0 與本案無關